【裁判字號】    99,訴,184
【裁判日期】    990430
【裁判案由】    清償借款
【裁判全文】
臺灣高雄地方法院民事判決               99年度訴字第184號
原      告  台灣中小企業銀行股份有限公司
法定代理人  辛○○
訴訟代理人  甲○○
被      告  丁○○
            庚○○
            己○○
            戊○○
共      同
訴訟代理人  林鴻駿律師
上列當事人間請求清償借款事件，本院於民國99年4月28日言詞
辯論終結，判決如下：
    主  文
被告應於繼承被繼承人鄭昌正（身分證統一編號：Ｚ 00000
0000號）遺產範圍內，連帶給付原告新臺幣貳佰貳拾貳萬肆
仟肆佰柒拾玖元，及自民國九十七年五月二十七日起至清償日止
，按週年利率百分之三點五九計算之利息，暨自民國九十七年六
月二十八日起至清償日止，逾期在六個月以內者，按上開利率百
分之十，逾期超過六個月者，超過六個月部分，按上開利率百分
之二十計算之違約金。
訴訟費用新臺幣貳萬仟零柒拾柒元由被告於繼承被繼承人鄭昌
正（身分證統一編號：Ｚ 000000000號）遺產範圍內連
帶負擔。
    事實及理由
一、原告起訴主張：訴外人乙○○前邀被繼承人鄭昌正為連帶保
    證人，於民國87年12月23日向原告借款新台幣（下同）2,50
    0,000 元，借款期限自87年12月23日起至107 年12月23 日
    止，按月平均攤還本息，利息按郵匯局一年期定期儲蓄存款
    機動利率加1%機動計算。如未按期清償，即喪失期限利益，
    全部債務視為到期（下稱系爭借款）。詎乙○○、鄭昌正自
    97年5 月27日起即未依約清償，尚有本金2,224,479 元未清
    償（逾期時之利息利率3.59 %）。鄭昌正嗣於97年5 月10日
    死亡，被告均為鄭昌正之繼承人，並向本院聲明限定繼承，
    為此依消費借貸、連帶保證及繼承之法律關係提起本件訴訟
    等語，並聲明如主文第一項所示。
二、被告則以：被告不知鄭昌正是否為系爭借款之連帶保證人，
    縱為連帶保證人，原告目前聲請強制執行乙○○之財產，連
    帶保證人應負之連帶責任金額為何，並不明確等語為辯，並
    聲明：原告之訴駁回。
三、按當事人主張有利於己之事實者，就其事實有舉證之責任，
    民事訴訟法第277 條前段定有明文。次按原告對於自己主張
    之事實已盡證明之責後，被告對其主張於抗辯之事實，並無
    確實證明方法或僅以空言爭執者，當然認定其抗辯事實之非
    真正，而應為被告不利益之裁判；另各當事人就其所主張有
    利於己之事實，均應負舉證之責，故一方已有適當之證明者
    ，相對人欲否認其主張，即不得不更舉反證（最高法院18年
    度上字第1679號、19年度上字第2345號判例參照）。又按稱
    消費借貸者，謂當事人一方移轉金錢或其他代替物之所有權
    於他方，而約定他方以種類、品質、數量相同之物返還之契
    約；借用人應於約定期限內，返還與借用物種類、品質、數
    量相同之物；遲延之債務，以支付金錢為標的者，債權人得
    請求依法定利率計算之遲延利息。但約定利率較高者，仍從
    其約定利率；當事人得約定債務人於債務不履行時，應支付
    違約金，民法第474 條第1 項、第478 條前段、第233 條第
    1 項及第250 條第1 項分別定有明文。末按稱保證者，謂當
    事人約定，一方於他方之債務人不履行債務時，由其代負履
    行責任之契約；保證債務，除契約另有訂定外，包含主債務
    之利息、違約金、損害賠償及其他從屬於主債務之負擔，亦
    為同法第739 條及第740 條所明定。又保證債務之所謂連帶
    ，係指保證人與主債務人負同一債務，對於債權人各負全部
    給付之責任者而言，此觀諸民法第272 條第1 項規定連帶債
    務之文義即明，有最高法院45年台上字第1426號判例意旨可
    資參酌。連帶保證為保證之一種，並非連帶債務，其特點在
    於其債務不失其附從性，主債務人與連帶保證人間之關係，
    應適用關於保證之規定，主債務人與連帶保證人間並無分擔
    部分。
四、經查：
  (一)本件原告主張上述事實，除據其提出借據（附授信約定書）
    、帳務資料查詢單、放款利率歷史資料表等資料為證外，並
    有證人丙○○提供開戶資料卡影本及到庭證述：其承辦系爭
    借款之徵信及放款業務，鄭昌正親自前往銀行對保，並於借
    據上簽名、蓋章，因為鄭昌正係其分行的優良客戶，於86、
    87 年 分別在其分行開戶，鄭昌正當時與乙○○一同前來表
    示要辦理貸款等語（本院卷第75、79頁）可佐。被告對於開
    戶資料卡上鄭昌正簽名之真正，並不爭執，經核借據及開戶
    資料卡上鄭昌正之簽名，起筆、筆畫結構、連筆方式及書寫
    方式均一致，堪認借據上鄭昌正之簽名為真正。原告主張上
    述事實，核非無據。被告抗辯鄭昌正並非系爭借款之連帶保
    證人云云，並未舉證證明之，自無足採。
  (二)被告雖另以：原告目前聲請強制執行主債務人乙○○之財產
    ，連帶保證人應分擔之金額並不明確云云為辯。然依前述說
    明，連帶保證人與主債務人間並無分擔部分，主債務人未清
    償，原告自得向連帶保證人請求清償全部債務。又原告聲請
    強制執行乙○○之財產，截至本件言詞辯論終結時，尚未分
    配，亦為兩造所不爭執。據此，本件言詞辯論終結時，乙○
    ○與鄭昌正所積欠之本金2,224,479 元，尚未清償，原告自
    得請求連帶保證人給付2,224,479 元。被告均為鄭昌正之繼
    承人，並向本院聲明限定繼承，有本院家事法庭98年10月19
    日雄院高97繼雄字第2455號函在卷可查（本院卷第11頁），
    是以，原告請求被告於繼承鄭昌正遺產範圍內，負連帶清償
    之責，核屬有據。
五、綜上所述，原告依據消費借貸、連帶保證及繼承之法律關係
    ，請求被告於繼承鄭昌正遺產範圍內連帶給付原告如主文第
    一項所示，為有理由，應予准許。被告另請求傳訊乙○○，
    因本件事實已臻明確，被告此部分聲請，核無必要，附此敘
    明。
六、本件原告請求全部勝訴，訴訟費用23,077元，應由被告於繼
    承鄭昌正遺產範圍內連帶負擔。
七、據上論結，本件原告之訴為有理由，依民事訴訟法第78條、
    第85條第2 項，判決如主文。
中    華    民    國    99    年    4     月    30    日
                  民事第三庭    法  官  陳宛榆
正本係照原本作成。
如不服本判決，應於送達後20日內，向本院提出上訴狀並表明上
訴理由，如於本判決宣示後送達前提起上訴者，應於判決送達後
10日內補提上訴理由書（須附繕本）。
中    華    民    國    99    年    4     月    30    日
                                書記官  周耿瑩

司法院資訊處製作；財團法人民間司法改革基金會備份。
